臺灣高等法院刑事裁定
110年度上訴字第1367號
聲  請  人
即被害人    李玉梅


上列聲請人因詐欺等案件（本院110年度上訴字第1367號），聲
請發還扣押物，本院裁定如下：
    主  文
聲請駁回。
    理  由
一、聲請意旨略以：㈠聲請人李玉梅於民國108年5月14日受詐騙
    ，而將新臺幣(下同)6萬元匯至本案被告所屬詐騙集團支配
    之國泰世華銀行帳戶(戶名：陳妍萍，帳號000-00000000000
    0)內，然因該款項尚未遭詐騙集團成員提領，目前該遭詐騙
    金額仍在帳戶内，此屬詐欺犯罪所得，依法為應沒收之物，
    故請求法院先予依法扣押。㈡又扣押物若無留存之必要者，
    不待案件終結，應以法院之裁定或檢察官命令發還之。本案
    受騙金額6萬元為聲請人所匯入，且無其他人主張權利，故
    經法院依法扣押後，聲請人自得聲請發還云云。
二、按扣押物若無留存之必要者，不待案件終結，應以法院之裁
    定或檢察官命令發還之；扣押物因所有人、持有人或保管人
    之請求，得命其負保管之責，暫行發還；扣押物未經諭知沒
    收者，應即發還，刑事訴訟法第142條第1項前段、第2項、
    第317條前段分別定有明文。又得發還之犯罪所得，以經實
    際依法扣押者為限，倘未經扣押者，自無從發還被害人；又
　　「存款帳戶經通報為警示帳戶，銀行經確認通報原因屬詐財
    案件，且該帳戶中尚有被害人匯（轉）入之款項未被提領者
    ，應依開戶資料聯絡開戶人，與其協商發還警示帳戶內剩餘
    款項事宜，如無法聯絡者，得洽請警察機關協尋1個月」、
    「銀行依前項辦理，仍無法聯絡開戶人者，應透過匯（轉）
    出行通知被害人，由被害人檢具下列文件，經銀行依匯（轉
    ）入時間順序逐筆認定其尚未被提領部分，由最後一筆金額
    往前推算至帳戶餘額為零止，發還警示帳戶內剩餘款項：一
    、刑事案件報案三聯單。二、申請不實致銀行受有損失，由
    該被害人負一切法律責任之切結書」，金融管理委員會發布
    之「存款帳戶及其疑似不法或顯屬異常交易管理辦法」第11
    條第1項、第2項定有明文。經查，本件聲請人因陳妍萍上揭
    帳戶被列為警示帳戶而遭凍結之款項，既未經依法扣押，揆
    諸上揭規定意旨，本院尚無從發還予被害人，聲請人此部分
    聲請，容有未合。惟就該筆款項，聲請人於本案判決確定前
    ，仍可依前開金融管管委員會發布之「存款帳戶及其疑似不
    法或顯屬異常交易管理辦法」第11條第1項、第2項規定，向
    國泰世華商業銀行申請發還，或俟本案有罪判決確定後，依
    刑事訴訟法第473條規定，向執行檢察官聲請發還，以保權
    益，先予敘明。
三、次按非附隨於搜索之扣押，除以得為證據之物而扣押或經受
    扣押標的權利人同意者外，應經法官裁定，刑事訴訟法第13
    3條之1定有明文。又法院審核扣押之聲請，首應究明個案中
    有無相當理由足以認定犯罪嫌疑人涉嫌特定案件，即必須有
    相當之情資、線報或跡象作為基礎，據此可以合理相信犯罪
    之人、事、物存在。其次，應認定該財產是否屬於刑事訴訟
    法第133條第1項所列「得沒收之物」；倘為保全追徵，則應
    檢視有無客觀合理之事證足以特定應扣押之一般財產。再者
    ，應審認有無扣押之必要，即扣押須有保全之必要性，若無
    保全措施，極有可能阻礙日後沒收（追徵）判決之執行者，
    始得為之；扣押物若無留存之必要者，不待案件終結，應以
    法院之裁定或檢察官命令發還之；扣押物因所有人、持有人
    或保管人之請求，得命其負保管之責，暫行發還；扣押物未
    經諭知沒收者，應即發還，刑事訴訟法第142條第1項前段、
    第2項、第317條前段分別定有明文。第查：　　
　㈠被告高偉翔、呂科蒙、王彥均於本案詐騙聲請人，致使聲請
    人陷於錯誤，依指示於108年5月14日先後3次匯款共6萬元至
    陳妍萍上揭國泰世華商業銀行帳戶內乙節，已據聲請人指述
    詳確（見108年度偵字第14985號卷㈠第60頁至第63頁），並
    有新北地檢署函請警示帳戶函、國泰世華商業銀行存匯作業
    管理部函、陳妍萍之國泰世華商業銀行帳戶歷史交易明細資
    料在卷可稽（見108年度偵字第14985號卷㈡第99頁至第102頁
    ），可以認定。
　㈡惟上揭帳戶業依金融管理委員會發布之「存款帳戶及其疑似
    不法或顯屬異常交易管理辦法」第3條至第5條之規定，通報
    國泰世華商業銀行將陳妍萍帳戶列為警示帳戶而遭凍結，故
    即便未予扣押，亦無礙日後沒收（追徵）判決之執行；再者
    ，聲請人所匯入之上揭帳戶資料申辦人為陳妍萍，而陳研萍
    則因提供上開帳戶資料予該詐欺集團等情，經臺灣臺中地方
    法院以109年度中簡字第132號刑事簡易判決處拘役40日確定
    ，此有本院被告前案紀錄表（陳妍萍部分）及上揭刑事判決
    附卷可稽，是聲請人所匯入該帳戶之金額6萬元，現並未在
    詐欺集團現實支配中，且陳妍萍、聲請人與中國信託銀行三
    方間，仍存在民事之權利義務關係待釐清，而陳妍萍之帳戶
    內既有本案之不法利得，是倘欲保全、追徵將來之沒收，自
    得於陳妍萍所犯該案為沒收、追徵等保全程序之進行，以釐
    清該民事關係，並可澈底剝奪犯罪之不當利得。綜上，本案
    尚無以裁定扣押該款項，藉以保全追徵犯罪所得之必要性，
    聲請人此部分聲請，亦有未合。
四、綜合上述，本件聲請人之聲請，為無理由，應予駁回。
據上論斷，依刑事訴訟法第220條，裁定如主文。
中　　華　　民　　國　　110 　年　　6 　　月　  28　　日
                  刑事第二十庭  審判長法　官  王復生
　　　　　　　　　　　　　　　　　　　法　官  遲中慧
　　　　　　　　　　　　　　　　　　　法　官  蕭世昌
以上正本證明與原本無異。
如不服本裁定，應於收受送達後五日內向本院提出抗告狀。
                                      書記官  吳建甫
中　　華　　民　　國　　110 　年　　6 　　月　　28　　日